臺灣新北地方法院民事裁定  
111年度司字第13號
聲  請  人  洪素芬  
代  理  人  顏世翠律師
相  對  人  模懋實業股份有限公司


法定代理人  李漢章  
代  理  人  黃沛頌律師
            謝瑋玲律師                  
上列聲請人聲請選派檢查人事件，本院裁定如下：
    主  文
聲請駁回。
聲請程序費用新臺幣壹仟元由聲請人負擔。 
    理  由
一、聲請意旨略以：
  ㈠聲請人為相對人於民國90年4月4日設立時之原始股東，原持
    有股數4萬股，佔相對人股份總數40萬股之10%，嗣因相對人
    增資，目前登記持有股數25萬股，持有相對人股份總數286
    萬4,000股之8.7%，聲請人迄今持有相對人股份期間逾20年
    ，且持有股份總數超過1%。又聲請人對相對人之營運暨財務
    盈虧等情形均一無所知，從未接獲有關營業報告書、財務報
    表及盈餘分派或財務狀況之報告內容，聲請人始終不清楚相
    對人之財務狀況，直至106年11、12月間，相對人邀集安侯
    建業會計師事務所派員參與相對人會議，於會議中，會計師
    表示相對人財報不實，故而拒絕為相對人簽證，且於會議中
    表示「公司105、106年財報上僅利息就8、900萬元，至年底
    時公司僅剩存款200多萬元，換算回去，現金至少短少7、8
    億元」，並於簡報時特別說明「1.經檢視模懋公司截至2016
    年12月31日管理帳上之資產負債表得知，目前模懋公司所得
    稅申報之銀行存款及本期損益與實際情況差異較大（稅務申
    報並未真實反應營運成果），若遭稅局查獲恐衍生漏報所得
    稅及營業等稅賦風險。2.據上表得知，模懋公司部分資金存
    款於個人名義之銀行帳戶，若國稅局查獲恐視為模懋公司盈
    餘分配予股東，股東將有漏報綜合所得稅（最高稅率45%）
    之風險」，聲請人始知悉相對人多年之財報均為不實。
  ㈡相對人因此屢次要求相對人法定代理人甲○○說明，並向相對
    人主張權利，均遭相對人置之不理或拒絕交付，且甲○○為脫
    免聲請人向相對人主張權利，竟於107年4月24日另設模懋精
    工股份有限公司（下稱模懋精工公司），所營與相對人相同
    之業務，欲將相對人之業務轉至模懋精工公司，藉由另設公
    司移轉業務之方式侵吞聲請人之股份。又相對人於107年5月
    14日召開公司股東會，決議相對人於2年內解散清算完畢，
    該次故東會會議紀錄記載相對人為監察人戴奇玉墊款買賓士
    車，甲○○帳戶借支係由相對人所支付，以及甲○○必須提出相
    對人之資產及相對人寄放在股東名下之所有資金紀錄等，明
    顯可知相對人之資金經甲○○擅自挪用，且相對人之資產及金
    流根本無法交代。甲○○迄今仍未交代相對人之財務狀況，相
    對人亦無進行任何解散之程序，反於111年1月10日透過董事
    會決議辦理增資程序，相對人所為明顯前後矛盾，故為維相
    對人股東權益，實有選派會計師檢查相對人自92年起迄今之
    業務帳目及財產情形等語。
二、相對人則以：
　㈠聲請人為甲○○之前妻，於與甲○○109年7月離婚前，均自由進
    出公司，以老闆娘身分經手相對人財務，對相對人事務知之
    甚詳，聲請人所提證據均係因其參與相對人事務而早已取得
    ，聲請人對箇中緣由及相對人情況早知之甚詳，故聲請人前
    未表示有任何疑問，迄至與甲○○離婚後，方於111年3月迭發
    數封存證信函要求提供公司財務資料，其騷擾相對人之意圖
    甚明。又相對人迄今穩定持續營運中，於111年1月10日召開
    股東會變更章程增加資本並改選董監事，會議中業向各股東
    報告相對人營業及財務情形，聲請人已收受股東會議通知，
    並未出席或委託代理人出席，對相對人事務漠不關心，卻旋
    於同年3月寄發數封存證信函要求提供公司財務資料，並於
    同月間以相對人增資緣由及對相對人事務一無所知為由提出
    本件聲請，然倘聲請人出席該次股東會，即可清楚知悉相對
    人增資緣由，聲請人漠視股東會出席權益，後再以此為由聲
    請選派檢查人，顯有濫用權利之嫌。
  ㈡聲請人所提107年5月14日會議紀錄僅係內部非正式之討論會
    ，並非正式股東會議，未依照公司法規定召開，況該次會議
    時點距今已有4年之久，相對人至今始終未曾正式召開股東
    會決議解散，仍持續穩定營業，足證相對人股東仍願意繼續
    經營，並無決議解散一情。至於聲請人主張甲○○以設立模懋
    精工公司之方式，移轉業務侵吞聲請人股份等事，均屬無端
    臆測，為子虛烏有。聲請人或因與甲○○離婚訴訟進行中，欲
    取得相對應談判籌碼，先向本院聲請解散相對人，後再提起
    本件聲請，顯係意圖騷擾施壓相對人。依公司法第245條規
    定，檢查人之聲請除應檢具理由、事證並說明必要性外，檢
    查範圍亦需特定，僅得於必要範圍內聲請檢查，以免部分股
    東僅憑主觀臆測而濫用此制度，亦避免有心人士藉檢查人制
    度擾亂公司正常營運，聲請人除未充分釋明檢查之必要性外
    ，亦未特定檢查標的與範圍，彰顯聲請人僅係亂槍打鳥，並
    意圖透過檢查程序擾亂公司正常營運，應駁回聲請人之聲請
    ，以免造成相對人與其他股東之困擾與妨害等語。
三、按繼續6個月以上，持有已發行股份總數1%以上之股東，得
    檢附理由、事證及說明其必要性，聲請法院選派檢查人，於
    必要範圍內，檢查公司業務帳目、財產情形、特定事項、特
    定交易文件及紀錄，107年8月1日修正公布並自同年11月1日
    施行之公司法第245條第1項定有明文。其修正之立法理由：
    「為強化公司治理、投資人保護機制及提高股東蒐集不法證
    據與關係人交易利益輸送蒐證之能力，爰修正第1項，擴大
    檢查人檢查客體之範圍及於公司內部特定文件。所謂特定事
    項、特定交易文件及紀錄，例如關係人交易及其文件紀錄等
    。另參酌證券交易法第38條之1第2項立法例，股東聲請法院
    選派檢查人時，須檢附理由、事證及說明其必要性，以避免
    浮濫。」可知，具備法定要件之少數股東得依該條項規定聲
    請選派檢查人之目的，係為強化股東保護機制及提高其蒐集
    不法證據與關係人交易利益輸送之能力，藉由與董監事無關
    之檢查人，於必要範圍內，檢查公司業務帳目、財產情形、
    特定事項、特定交易文件及紀錄，補強監察人監督之不足，
    以保障股東之權益。準此，少數股東依公司法第245條第1項
    規定向法院聲請選派檢查人時，法院除形式上審核是否符合
    該條項之聲請要件外，亦須實質審酌少數股東之聲請，是否
    檢附理由、事證、說明必要性，及是否有權利濫用之虞。
四、經查：
  ㈠聲請人主張其為相對人之股東，繼續6個月以上持有相對人已
    發行股份總數1%以上等語，業據其提出相對人之97年2月13
    日股東名簿、相對人111年度現金增資認股通知書在卷可參
    （見本院卷第25頁、第31頁），且為相對人所不爭執（見本
    院卷第241頁），是聲請人具備公司法第245條第1項所定行
    使少數股東聲請選派檢查人之身分要件，堪予認定。
  ㈡聲請人主張其直至106年11、12月間於相對人邀集安侯建業會
    計師事務所參與之會議中，會計師表示相對人財報不實而拒
    絕為相對人簽證，方知悉相對人多年之財報均為不實云云，
    雖提出相對人105、106年損益及稅額計算表、「模懋集團-
    稅務諮詢服務簡介」為佐（見本院卷第33頁至第101頁）。
    然105、106年損益及稅額計算表係相對人為申報稅捐而製作
    ，乃表彰前開年度之營業成果，於未能與原始憑證相互核對
    之情形下，難以形式上判斷該內容確有不實。而會計師製作
    之「模懋集團-稅務諮詢服務簡介」，其中「1.2、現況架構
    稅務分析（續）」雖記載：「1.經檢視模懋公司截至2016年
    12月31日管理帳上之資產負債表得知，目前模懋公司所得稅
    申報之銀行存款及本期損益與實際情況差異較大（稅務申報
    並未真實反應營運成果），若遭稅局查獲恐衍生漏報所得稅
    及營業稅等稅賦風險。2.據上表得知，模懋公司部分資金存
    款於個人名義之銀行帳戶，若遭稅局查獲恐視為模懋公司盈
    餘分配予股東，股東將有漏報綜合所得稅（最高稅率45%）
    之風險。」（見本院卷第43頁），惟會計師所稱之稅務風險
    來自於稅務單位可能將相對人105年12月31日資產負債表所
    載銀行存款認定為相對人之營運成果所致，然資產負債表僅
    為相對人特定時點之財產情形，無從窺知相對人為維持營運
    所需負擔及支出之相關費用，進而推算相對人之實際營運損
    益結果，故而該稅務風險是否發生尚有高度不確定性，難以
    此遽認相對人之財務報表係有不實。至於相對人固有將資金
    存款於個人名義之銀行帳戶，然會計師既已可自相對人提供
    之財報得知前開情形，可見相對人乃據實呈現其資金存款情
    形，仍非可認相對人之財報內容係屬虛偽，無從為不利於相
    對人認定。
　㈢又聲請人主張相對人法定代理人甲○○為脫免聲請人向相對人
    主張權利，竟於107年4月24日另設立模懋精工公司，欲將相
    對人業務轉至模懋精工公司，以侵吞聲請人之股份云云，並
    提出模懋精工公司之登記公示資料為佐（見本院卷第123頁
    ），惟前開資料僅能看出模懋精工公司之設立情形，無法得
    知相對人有將業務轉移予模懋精工公司，故聲請人此部分主
    張，尚乏所據。另聲請人主張相對人於107年5月14日召開股
    東會，並決議相對人於2年內解散清算完畢，相對人迄今無
    任何解散清算程序，反於111年1月10日透過董事會決議增資
    ，前後顯然矛盾；且該會議紀錄記載相對人為監察人戴奇玉
    墊款購車、甲○○借支係相對人支付，及甲○○需將相對人寄放
    股東名下所有資金紀錄提出等內容，可知相對人資金經甲○○
    擅自挪用，聲請人並已對甲○○及其胞弟李昇達提出侵占背信
    告訴云云，並提出相對人107年5月14日股東會議紀錄為佐（
    見本院卷第125頁）。然該次會議紀錄雖記載會議名稱為「
    股東會議」，惟未見各議案提案內容及各議案之表決結果，
    僅有「討論內容」項下之簡要紀錄，難認係相對人之正式股
    東會議，故相對人是否業經股東會正式決議解散，尚非無疑
    ，亦無從據此否定相對人董事會於111年1月10日決議增資之
    合理性。又該次會議紀錄已明確記載：「1.戴奇玉所買的賓
    士車，是戴總私人買的，並非公司出錢，公司先墊款，隔年
    已還清，已向各股東說明，並出示借據及還款紀錄。2.戴奇
    玉要借二仟萬元，由甲○○私人帳戶借支（此為公司的錢，改
    由甲○○帳戶私人名義借。）但日後股東處份，需歸還公司。
    甲○○必須為戴奇玉作保，戴奇玉股份需質押給甲○○。」，即
    戴奇玉已將購車墊款歸還相對人，而戴奇玉欲再次向相對人
    借款，需由甲○○擔任其保證人，以保障相對人之權益，可見
    甲○○並無實際取得相對人之資金，且前開資金借貸過程已經
    公開會議討論並作成書面記載明確，難認甲○○有擅自挪用之
    情形。至於該次會議紀錄記載「3.六月份股東會議，甲○○必
    須提出公司所有的資產/現金及公司寄放在股東名下的所有
    資金紀錄」，雖可知甲○○有將相對人資金寄放於股東帳戶之
    情形，然依聲請人所提前開106年11、12月間由會計師製作
    之「模懋集團-稅務諮詢服務簡介」內容，相對人將存款放
    置於個人名義銀行帳戶早經相對人於報表中揭露，故該次會
    議紀錄記載甲○○需於107年6月份股東會議提出資金紀錄，可
    能與股東擔憂發生會計師所稱股東個人漏報綜合所得稅之稅
    務風險有關，難逕認係甲○○有挪用相對人資產之情事。
　㈣再聲請人雖主張其屢次要求甲○○說明相對人財報不實問題，
    並請相對人提供92年迄今之業務帳目及財產情形，均遭相對
    人置之不理或拒絕交付云云，並提出存證信函、掛號郵件執
    據為佐（見本院卷第103頁至第121頁）。然依聲請人本件聲
    請所提資料無法認定相對人有財報不實情形，如前所述，且
    前開存證信函乃分別於111年3月10日及同年3月14日寄發，
    距聲請人主張於106年底自會計師處知悉相對人財報不實、1
    07年5月14日股東會議紀錄顯示甲○○挪用公司資產之時點，
    已將近4年時間，聲請人若為維護其股東權益，理應無遲至1
    11年3月間方寄發正式書面要求相對人提供業務帳目及財產
    資料，且於111年3月22日隨即提出本件聲請（見聲請狀上所
    蓋本院收狀戳章）。至於聲請人雖提出甲○○與聲請人間107
    年4月25日、同年5月17日LINE對話紀錄為佐（見本院卷第41
    7頁至第421頁），可見甲○○表示「這種婚姻，我早就人生無
    望，沒啥好爭，好在意的，會公佈所有的帳，讓大家知道」
    、「我該說都說了，後面我也該收拾這些殘局，股東會也決
    議公司結束，德國也是，我也不必再跟你多說了，只有一個
    ，你心太狠，連孩子都斷送，我現在不再PO，同時也封鎖你
    ，請您靜待我公司清算及律師找您談」，惟甲○○亦有表示「
    …我會讓你知道公司狀況進度，以及一些資料…我也會主動去
    國稅局舉報我自己，及公司…讓國稅局來查，讓你及大家沒
    話說」、「大家來正式把公司，把法律上關係處理好」、「
    你要一半財產，沒有問題，贍養費沒有問題…不會再跟您爭
    吵了」（見本院卷第419頁），可見當時甲○○與聲請人間婚
    姻關係已有裂痕，甲○○對聲請人有諸多怨懟，其所稱向稅務
    機關舉報之目的係為使聲請人不再就此事爭執，而非自認有
    逃漏稅捐之事實，且甲○○欲將公司結束亦與聲請人間離婚條
    件磋商有關，即雙方將彼此間財產關係加以劃清、結算，仍
    無從認定相對人之財報有所不實，抑或確已經股東會正式決
    議解散。
　㈤另聲請人聲請傳喚其與甲○○之子李柏詳作證，以證明聲請人
    未參與相對人之經營及財務運作，以及相對人所提監視器畫
    面當日係甲○○追打聲請人並造成辦公室物品損壞等情，本院
    審酌聲請人是否實際參與相對人之經營，以及甲○○有無於辦
    公室追打聲請人造成物品損壞，均與相對人之財報真實性無
    關，故無加以傳喚調查之必要。此外，聲請人亦未提出其他
    證據釋明相對人之財報係有不實，自難遽認本件有何選派檢
    查人以檢查相對人自92年起迄今業務帳目及財產情形之必要
    性。
五、從而，聲請人聲請本院選派檢查人以檢查相對人自92年迄今
    之業務帳目及財產狀況，於法即有未合，應予駁回。
六、依非訟事件法第21條第2項、第24條第1項、民事訴訟法第95
    條、第78條，裁定如主文。
中　　華　　民　　國　　111 　年　　10　　月　　14　　日
                民事第四庭    法　官　莊佩頴

以上正本係照原本作成
如對本裁定抗告須於裁定送達後10日內向本院提出抗告狀，並應
繳納抗告費新臺幣1,000元整。
中　　華　　民　　國　　111 　年　　10　　月　　14　　日
                              書記官　李瑞芝